【裁判字號】    98,小上,62
【裁判日期】    981231
【裁判案由】    清償債務
【裁判全文】
臺灣桃園地方法院民事判決              98年度小上字第62號
上  訴  人  甲○○○
被  上訴人  乙○○
上列當事人間請求清償債務事件，上訴人對於中華民國98年9 月
30日本院中壢簡易庭98年度壢小字第988 號第一審判決提起上訴
，本院判決如下：
    主  文
上訴駁回。
第二審訴訟費用新臺幣壹仟伍佰元，由上訴人負擔。
    理  由
一、按對於小額程序之第一審裁判之上訴，非以其違背法令為理
    由，不得為之，民事訴訟法第436 條之24第2 項定有明文。
    查本件上訴人提起上訴，係以上訴人並未收受原審法院所寄
    出之民國98年9 月17日期日通知書，反係於嗣後收受本件判
    決書時始知曾有開庭情事，而自上訴人未實際收受開庭通知
    ，並該通知書係寄存於派出所一情以觀，原審法院顯係依民
    事訴訟法第138 條關於寄存送達之規定作為本件期日通知書
    送達之依據，而依上開條文之規定，寄存送達之成立必須履
    行黏貼送達通知書之程序，否則送達即難謂合法，然上訴人
    長久居住於送達通知書所載之地址，卻未曾見郵差張貼有送
    達通知書，顯然郵差於投遞時，並未依法踐行張貼送達通知
    書之程序，即逕寄存於派出所，則於張貼送達通知書之法定
    程序欠缺之情形下，寄存送達因要件不符自不成立，遑論發
    生送達之效力，是本件寄存送達既不生效力，顯然上訴人於
    原審即未經合法通知，則就被上訴人之一造辯論聲請，原審
    法院即應予駁回，惟原審法院竟准其聲請，並據以為判決基
    礎，其判決之作成自屬違背民事訴訟法第386 條之規定，而
    有判決違背法令之情形，核其上訴理由，已具體指摘原第一
    審小額判決有何違背法令之情事，是上訴人提起本件上訴，
    應認為已具備合法要件，合先敘明。
二、本件上訴意旨略以：(一)上訴人於原審未經合法送達，故原審
    逕依被上訴人之聲請為一造辯論判決，顯然違背民事訴訟法
    第386 條第1 款之規定，有判決違背法令之情形；(二)被上訴
    人主張與上訴人之配偶林金福間有新臺幣（下同）8 萬元之
    消費借貸關係，並有欠款條為證，惟林金福並非毫無資力之
    人，為何僅為上開小額款項即向被上訴人借貸，實令人不解
    ，況依被上訴人所稱，上開款項非一次借用，而是分多次小
    額借款，益徵其主張確令人高度存疑；再以被上訴人所出示
    之欠款條真偽於林金福過世後即無法確認，且消費借貸為要
    物契約，欠款條於形式上又非可做為收據使用，故於無法佐
    證被上訴人確有交付上開款項之情形下，自不得逕認被上訴
    人與林金福間存有消費借貸關係，則被上訴人自亦不得對上
    訴人主張本件消費借貸關係等語，並聲明：(一)請求廢棄原判
    決；(二)被上訴人第一審之訴駁回或發回第一審法院。
三、按小額程序之第二審判決，依上訴意旨足認上訴為無理由者
    ，得不經言詞辯論為之，民事訴訟法第436 條之29第2 款定
    有明文。
四、上開上訴意旨(一)部分：
    按送達不能依民事訴訟法第136 條、第137 條規定為之者，
    得將文書寄存送達地之自治或警察機關，並作送達通知書兩
    份，一份黏貼於應受送達人住居所、事務所、營業所或其就
    業處所門首，另一份置於該送達處所信箱或其他適當位置，
    以為送達；寄存送達，自寄存之日起，經10日發生效力，民
    事訴訟法第138 條第1 項、第2 項分別定有明文。經查，本
    件上訴人之住所依其提出之上訴狀記載為：桃園縣中壢市○
    ○路51號（參見本院卷第6 頁），而上訴人於上訴狀內亦自
    陳長久居住於上址等語（參見本院卷第7 頁），足見該址確
    為上訴人之住所無訛。次查，本件原審法院於受理案件後，
    即定98年9 月17日為調解期日，而上開調解期日通知書已經
    以郵務方式對上訴人之上開住所為送達，惟因不能會晤上訴
    人本人，亦無受領文書之同居人或受僱人，故郵務人員於98
    年8 月21日將上開通知書寄存於桃園縣政府警察局中壢分局
    普仁派出所，並作送達通知書2 份，1 份粘貼於應受送達人
    之住所門首，另1 份置放於該送達處所信箱或其他適當位置
    ，有送達證書乙紙附卷可稽（參見原審卷第6 頁），是依前
    揭民事訴訟法第138 條之規定，原審上開期日通知書於寄存
    之日起經10日即98年8 月31日，即已生合法送達之效力，則
    上訴人稱未收受送達云云，顯然容有誤會。復按小額訴訟程
    序所定事件，依法應行調解程序者，如當事人一造於調解期
    日5 日前，經合法通知無正當理由而不於調解期日到場，法
    院得依到場當事人之聲請，命即為訴訟之辯論，並得依職權
    由其一造辯論而為判決，民事訴訟法第436 條之12第1 項亦
    有明文規定。查上訴人於原審行調解期日98年9 月17日前之
    98年8 月31日既已經合法通知，業如前述，其無正當理由而
    不到場，原審即依被上訴人之聲請，命即為訴訟之辯論，並
    為一造辯論而為判決（參見原審98年9 月17日調解程序筆錄
    ），核其程序並無悖法之處。是上訴人指摘原審訴訟程序違
    背法令，顯屬誤解，其上訴顯無理由。
五、上開上訴意旨(二)部分：
    按對於小額程序之第一審裁判之上訴，非以其違背法令為理
    由，不得為之，民事訴訟法第436 條之24第2 項定有明文。
    而所謂違背法令，依同法第436 條之32第2 項規定準用同法
    第468 條，係指判決不適用法規或適用不當者而言，故如僅
    就自己主張重加陳述或就原審取捨證據任加指摘，並未具體
    指出原判決違背何等法規，其上訴即難認為合法（最高法院
    71年台上字第314 號判例意旨參照）。經查，上開上訴意旨
    (二)有關上訴人指摘原審認定事實違誤部分，均係僅就原審如
    何取捨證據加以指摘，並未具體指出原判決如何違背法令，
    與前揭法文規定及判例意旨已顯然有違；況上訴人就其所主
    張林金福非無資力之人，為何多次向被上訴人小額借款，及
    被上訴人提出之欠款條真偽無法確認，亦無法佐證被上訴人
    確有交付款項等節，並未提出任何證據以為佐證，是否純係
    其主觀臆測，實非無疑，即難逕認其前揭主張有據，是上訴
    人此部分之指摘自亦顯無理由。
六、綜上所述，原審判決既無違背法令之處，則上訴人以前揭情
    詞認原審判決違背法令而提起本件上訴，顯無理由，本院爰
    不經言詞辯論逕判決駁回上訴，併確定其訴訟費用額如主文
    第2 項所示。
七、據上論結，本件上訴無理由，依民事訴訟法第436 條之32第
    1 項、第2 項、第436 條之29第2 款、第436 條之1 第3 項
    、第436 條之19第1 項、第78條，判決如主文。
中    華    民    國    98    年    12    月    31    日
            民事第一庭  審判長法  官  郭琇玲
                              法  官  林哲賢
                              法  官  陳振嘉
上列正本證明與原本無異。
本件不得上訴。
中    華    民    國    99    年    1     月    4     日
                              書記官  谷貞豫

司法院資訊處製作；財團法人民間司法改革基金會備份。
